臺灣士林地方法院刑事判決　　　　　　　 96年度訴字第56號
公　訴　人　臺灣士林地方法院檢察署檢察官
被　　　告　乙○○
　　　　　　　　　　　之1
指定辯護人　本院公設辯護人丙○○
上列被告因違反槍砲彈藥刀械管制條例案件，經檢察官提起公訴
（95年度偵字第11285號），本院判決如下：
    主  文
乙○○無罪。
    理  由
壹、證據能力之認定：
一、按被告以外之人於審判外之言詞或書面陳述，除法律有規定
    者外，不得作為證據；又被告以外之人於審判外之陳述，雖
    不符合同法第159 條之1 至第159 條之4 之規定，但經當事
    人於審判程序同意作為證據，法院審酌該言詞陳述或書面陳
    述作成時之情況，認為適當者，亦得為證據。當事人、代理
    人或辯護人於法院調查證據時，知有第159 條第1 項不得為
    證據之情形，而未於言詞辯論終結前聲明異議者，視為有前
    項之同意，刑事訴訟法第159 條第1 項及第159 條之5 分別
    定有明文。查：本判決所引用之各該被告以外之人於審判外
    之陳述（包含書面陳述），雖屬傳聞證據，除下述二、三、
    四部分外，當事人於本院準備程序及審判期日中均表示同意
    作為證據方法而不予爭執，且迄至言詞辯論終結前亦未再聲
    明異議，本院審酌上開證據資料製作時之情況，尚無違法不
    當及證明力明顯過低之瑕疵，亦認為以之作為證據應屬適當
    ，故揆諸前開規定，爰逕依刑事訴訟法第159 條之5 規定，
    認前揭證據資料均有證據能力，先予敘明。
二、次按被告以外之人於審判外之言詞或書面陳述，除法律有規
    定者外，不得作為證據，刑事訴訟法第159條第1項定有明文
    。經查，證人丁○○及己○○於警詢時所為陳述，既屬審判
    外陳述，為傳聞證據，辯護人亦爭執其證據能力，且復查無
    渠等於警詢所為之陳述具有較可信之特別情況，是渠等於警
    詢所為之陳述不得作為本案之證據。
三、再按被告以外之人於審判中有死亡之情形，其於檢察事務官
    、司法警察官或司法警察調查中所為之陳述，經證明具有可
    信之特別情況，且為證明犯罪事實之存否所必要者，得為證
    據，刑事訴訟法第159 條之3 雖定有明文。經查，本件證人
    戊○○於警詢後，已於95年8 月30日死亡等情，有臺灣士林
    地方法院檢察署相驗屍體證明書1 份在卷可查，且證人戊○○係就被告有無持有扣案之槍、彈至其住處等情接受司法警
    察調查，其陳述為認定被告有無犯罪之必要，然證人戊○○
    與被告前已有債務紛爭，復於案發當日凌晨4 時許與被告發
    生肢體爭執後，卻遲於同日下午3 時許始接受司法警察調查
    等情觀之，尚無從證明證人戊○○於警詢時所為之陳述，有
    特別可信之情，參諸上開說明，證人戊○○於警詢時所為之
    陳述，亦不得為本案之證據。
四、另辯護人亦以證人丁○○、己○○於偵查中所為之陳述，未
    經具結，而認無證據能力云云。經查：證人丁○○及己○○
    於民國95年11月21日檢察官訊問時雖未於陳述前具結以擔保
    所為之陳述當據實陳述，然渠等於95年12月8 日經檢察官再
    次訊問後已確認前次（即95年11月21日）陳述為真實，且經
    檢察官告知具結義務及偽證之處罰後，已命渠等具結以擔保
    前次陳述係據實陳述等情，有證人結文2 份在卷足查（見偵
    卷第49至50頁），是證人丁○○及己○○於偵查中既以證人
    陳述後，再以具結擔保其已據實陳述。且觀其筆錄製作原因
    、過程等，並無顯不可信之情況，揆諸前揭法條規定，自有
    證據能力。
貳、實體部分：
一、公訴意旨略以：被告乙○○與戊○○係舊識，於民國95年8
    月25日上午4 時許，乙○○攜帶可發射金屬或子彈具殺傷力
    之仿BERETTA 廠84型半自動手槍製造內裝有具殺傷力7 顆土
    造及子彈改造手槍1 支前往臺北市○○區○○路245 巷5 號
    找戊○○要債，並要郭某下樓，戊○○下樓即持球棒將乙○○手槍打落，乙○○即駕駛車號EY-1556 號自用小客離開現
    場，戊○○女兒即丁○○將手槍拾起（內有子彈7 顆）並交
    由警方處理，因認被告涉有槍砲彈藥刀械管制條例第8 條第
    4 項、第12條之未經許可持有槍彈罪嫌云云。
二、按犯罪事實應依證據認定之，無證據不得認定犯罪事實；不
    能證明被告犯罪者，應諭知無罪之判決，刑事訴訟法第154
    條第2 項、第301 條第1 項分別定有明文。而認定不利於被
    告之事實，需依積極證據，茍積極證據不足為不利被告事實
    之認定時，即應為有利於被告之認定，更不必有何有利之證
    據，最高法院30年上字第816 號判例可資參照。又刑事訴訟
    上證明之資料，無論為直接證據或間接證據，均須達於通常
    一般之人均不致有所懷疑，而得確信其真實之程度，始得據
    為有罪之認定，若其關於被告是否犯罪之證明未能達此程度
    ，而有合理之懷疑存在，致使無從形成有罪之確信，根據「
    罪證有疑，利於被告」之證據法則，即不得據為不利之認定
    ，最高法院76年臺上字第4986號著有判例，可為參照。
三、本件檢察官認被告涉有槍砲彈藥刀械管制條例第8 條第4 項
    及第12條第4 項之未經許可持有槍、彈罪嫌，無非以證人丁○○、己○○及戊○○等人之指述為其論據，並輔以內政部
    警政署刑事警察局槍彈鑑定書、證人己○○之報案通話譯文
    及現場照片2 幀為佐。訊據被告乙○○固坦承於95年8 月25
    日凌晨4 時許，至證人戊○○住處樓下按電鈴找證人戊○○
    要債，惟堅詞否認有何持有槍、彈之犯行，並辯稱：伊係空
    手去找證人戊○○要債，證人戊○○在2 樓陽台對伊說「有
    什麼事情明天再講」，伊說不要後證人戊○○就衝下來，並
    拿棒子打伊之頭部及手，伊要跑的時候又有打伊，之後伊就
    跑到車上並開車離開，伊不知道為何事後有槍、彈遺留在該
    處等語。
四、經查：
  (一)證人即在場之證人戊○○太太己○○及女兒丁○○於偵查中
    及本院審理時雖均證稱：有在渠等住處2 樓陽台看見被告拿
    槍等情，而證人己○○於本院審理時亦證稱：在陽台處有聽
    到被告開槍擊發之槍聲等語（分見偵卷第41頁、本院卷第91
    、92、96、99頁）。然查：
  (1)證人己○○係在睡夢中因被告按電鈴之故，始叫醒亦在睡夢
    中之證人戊○○，並即至住處陽台等情，業經證人己○○於
    本院審理時證述甚詳（見本院卷第91頁），證人己○○既係
    自睡夢中突然被電鈴聲吵醒，其是否能清楚見聞深夜中在1
    樓處之被告手中是否持槍，即有可疑。
  (2)雖證人丁○○於審理時亦稱：當時證人戊○○、己○○均在
    陽台，其較晚出來而站立於證人戊○○側後方，並趴在該處
    側看樓下之被告，被告是手舉起來（按：指槍枝）往2 樓陽
    台處等情（見本院卷第101 頁中段、第105 頁上方），然證
    人己○○於審理時卻稱：證人戊○○要衝下去那剎間，證人
    丁○○才出來、被告拿槍對著證人戊○○時，證人丁○○並
    沒有看到等語（見本院卷第95頁中段），則證人丁○○究竟
    有無於陽台處看見被告持槍等節，即與證人己○○所述不同
    ，其證述是否可採，尚非無疑。
  (3)雖證人己○○於審理時多次證稱：在2 樓陽台時，有看到被
    告往其2 樓住處開槍，而且有槍聲等情，且「（指槍聲）鄰
    居應該都有聽到，因為隔日都有問我」等語（見本院卷92頁
    中段）。然證人丁○○於審理時卻證稱：沒有聽到槍聲等語
    （見本院卷第100 、105 頁中段）。若被告確持槍至證人戊○○住處樓下，並且對2 樓住處開槍，而產生槍聲，且該槍
    響鄰居均有聽到，並於隔日詢問證人己○○發生何事等情屬
    實，則何以在屋內之丁○○卻未聽見槍響？況證人即到場處
    理之員警甲○○於審理時亦證稱：「（在現場有無檢視槍枝
    情況？）有，我判斷槍枝沒有擊發」等語（見本院卷第112
    頁中段）。證人甲○○為現職員警，對於槍枝有其專業上熟
    悉，其對於扣案槍枝既已證述於案發當時並無擊發之情，自
    有專業之可信。則被告是否有如證人己○○所證述持槍至住
    處，並對證人戊○○住處開槍等情，即多有可疑。
  (4)再證人己○○於審理時證稱：係先聽到槍聲才報警等語（見
    本院卷第97頁上方），然依檢察官於審理時所提出之證人己○○之報案通話譯文（見本院卷第56頁）觀之，證人己○○
    於報警時係稱「你快來，有一個人拿不知道什麼東西，好像
    是槍來我們家在按電鈴，在鬧，快點」等語，證人己○○既
    先目擊被告持槍比向其住處2 樓陽台處，復又聽聞被告開槍
    之槍響，始至屋內報案，則何以於報案時未能明確告知受理
    員警該在鬧之人有持槍並已擊發？而以懷疑之語告知受理員
    警「好像是槍」？況被告亦自承當日到樓下後有持行動電話
    要打給證人戊○○等情（見本院卷第149 頁），證人己○○
    或有可能因此而誤認被告所持之行動電話為槍枝，是該報案
    通話譯文尚不足認定被告有持扣案槍彈至證人戊○○住處之
    情。
  (二)雖證人丁○○於偵查及審理時均證稱：有隨證人戊○○下樓
    ，並且看見證人戊○○以球棒將被告所持有之槍枝打掉，隨
    後由其將掉落在地上之槍、彈拾起等情（見偵卷第41頁、本
    院卷第99頁），然查：
  (1)對於槍枝掉落在地上後撿起之情，證人己○○於審理時證稱
    ：證人丁○○還沒撿起來的時候，就看到槍在地上；有看見
    證人丁○○裝槍的時候等語（見本院卷第94頁），然證人丁○○於審理時卻證稱：「（己○○下樓的時間點？）我將槍
    枝拿到2 樓的盒子裝好，我又趕快下去，然後警察來的時候
    ，己○○才下來，他不知道我槍枝怎麼放的，我拿槍到2樓
    的時候也沒有碰到己○○，因為我把槍枝放在我2 樓的房間
    的盒子裡面」等語（見本院卷第106 頁中段）、「（己○○
    到底有沒無看見你撿槍的過程？）沒有」（見本院卷第109
    至110 頁）。證人己○○及丁○○對於證人己○○有無見聞
    證人丁○○撿槍等節，差異甚大，渠等證述是否可信，即有
    可疑。
  (2)另關於證人丁○○如何裝置該槍彈之情，證人己○○多次證
    稱：有看見丁○○將槍撿起來放在塑膠袋裡面等語（見本院
    卷第92、94、107 、108 至109 頁）。然證人丁○○於審理
    時亦多次證稱：「我父親（即證人戊○○）要我趕快撿起來
    ，我就直接用手去撿，然後放在客廳的盒子內」、「... ，
    但是我是把槍直接拿到樓上，用盒子裝」等語（見本院卷第
    100 、102 頁下方）、「... ，我把槍枝放在我2 樓的房間
    的盒子裡面」等語（見本院卷第106 頁）。證人己○○及丁○○對於證人己○○是否有看見證人丁○○撿槍等情，其證
    述不一，已如前述，而證人2 人對於證人丁○○將槍枝撿起
    後究置入塑膠袋內，或撿起後至2 樓放入盒子此節，證述大
    相逕庭。而塑膠袋與盒子此2 項物品，無論外觀、材質、功
    用均不相同，以證人己○○及丁○○年紀、知識，當無混淆
    之疑，況渠等於審理時均證稱視力良好，沒有近視之情（見
    本院卷第94頁、第104 頁），且渠等均稱能自其2 樓住處看
    見在1 樓處之被告有持槍，則當時之天色、燈光等客觀環境
    ，亦無使證人2 人有錯認塑膠袋或盒子之可能，則何以渠等
    之證述有如此之差異，即啟人疑竇。是其不利被告之證述是
    否可採，即非無疑。
  (3)再對於交槍與證人甲○○乙節，證人己○○證稱：「（丁○○將槍枝放在塑膠袋裡面後如何處理？）後來警察就來了，
    因為我們都站在樓下，過沒有多久警察就來了就將槍枝交給
    警察」、「（期間槍枝是何人拿著？）放在我們樓下1 樓旁
    邊，但是我不是很注意槍枝的位置」等語（見本院卷第108
    頁中段），而證人丁○○則證稱：「我從盒子中將槍枝取出
    交給警察」等語（見本院卷第103 頁中段）、「（你拿槍給
    警察，己○○有無看到？）應該有」等語（見本院卷第106
    下方）。另證人甲○○於審理時則證稱：「（到達現場，現
    場情況？）現場有報案人一家人，他們表示有人來鬧事，當
    時他們表情驚恐，報案人戊○○叫他們家人從樓上拿下一把
    用塑膠袋裝著的槍枝，至於何人拿下來我不清楚」等語（見
    本院卷第111 頁）、「（問到達現場你有無看到那把槍？何
    人拿那把槍交付給你？）我到現場沒有看到那把槍，我到現
    場時戊○○還在追嫌疑人，證人兩位當時都不在現場」、「
    （槍枝哪裡來的？）我問戊○○瞭解情況一陣子後，戊○○
    向我表示剛才打落的槍枝，撿起來放在樓上，戊○○就要他
    的家人去將剛才撿起來的槍拿下來」、「（有無看到槍枝從
    樓上拿下來？）有的，槍枝由丁○○拿下來的」等語（見本
    院卷第114 至115 頁）。綜上3 位證人之證詞觀之，證人己○○係稱：證人丁○○在1 樓處將裝有槍彈之塑膠袋交予證
    人甲○○；證人丁○○則稱：係自2 樓住處盒子內將槍彈交
    予證人甲○○，而證人甲○○卻稱：係證人丁○○自2 樓住
    處下樓，並交予將裝有槍彈之塑膠袋，證人間對於如何將槍
    彈交予員警乙節，供述完全不一，是否可信，殊值懷疑。
  (三)綜上，證人己○○及丁○○對於有在2 樓陽台處看見被告持
    槍，且被告有持槍比向2 樓住處之動作，而證人戊○○亦有
    將被告所持之槍枝以棍棒打落至地上，其後並由證人丁○○
    將該槍彈撿起交予證人甲○○等節，證述雖大致相同。然槍
    枝係屬具有殺傷力之違禁物，若扣下扳機，隨時可能立即產
    生生命威脅之極大危險，若被告果如渠等證述於深夜時分持
    槍枝至其住處，而該槍枝又因證人戊○○打落而掉於地上，
    則渠等對於該槍枝由何人撿起、撿起後置於何處、又如何交
    予員警等節，必有注意，且記憶應可清晰，而無誤認之虞，
    則何以證人己○○及丁○○僅對於被告持有槍枝之情，證述
    一致，卻對於該槍、彈於脫離被告持有後之如何撿起、裝置
    及交予員警之過程，證述完全不一，則渠等前開關於被告有
    持槍至其住處，並因證人戊○○持棍棒將槍打落後由證人丁○○拾起此等不利被告之證述，既有瑕疵，而無從採信。
  (四)又扣案之槍彈，經送請內政部警政署刑事警察局鑑定結果，
    認扣案之槍枝1 支係仿BERETTA 廠84行半自動手槍枝造之槍
    枝，換裝土造金屬槍管及土造金屬機槍而成之改造手槍，機
    械性能良好，可擊發適用子彈，認有殺傷力，另送鑑改造子
    彈7 顆，認係土造子彈，具直徑約7.3mm 金屬彈頭，採樣2
    顆試射，可擊發，認具殺傷力等情，有該局95年9 月11日刑
    鑑字第0950130962號槍彈鑑定書1 份附於偵卷可佐（見偵卷
    第18至20頁），然此僅能認定該扣案之槍、彈係屬具有殺傷
    力之手槍及子彈，尚無從證明，被告持有該槍、彈。況本院
    依檢察官之聲請，將扣案槍、彈上所留之指紋及DNA 送請內
    政部警政署刑事警察局鑑定與該局建檔之指紋資料及被告唾
    液之DNA 是否相符，經鑑定後，認該手槍、子彈經以氰丙烯
    酸酯法化驗結果，其所顯現之指紋因紋線特徵點不足，而無
    法比對。而DNA 部分，經擦拭5 顆未擊發子彈表面斑跡，經
    抽取DNA 檢測，未檢出型別。而手槍表面斑跡及被告乙○○
    唾液之DNA 以STR 型別檢測結果，可排除手槍表面斑跡DNA
    來自被告乙○○之可能等情，此有內政部警政署刑事警察局
    96 年5月20日刑醫字第0960065994號鑑驗書1 份在卷可查（
    見本院卷第67頁）。是依上開科學驗證，亦無從證明被告是
    否曾持有該扣案槍、彈。
五、綜上，檢察官所為舉證尚不足以證明被告確有起訴書所指之
    未經許可持有槍彈之犯行，本院復查無其他積極證據足認被
    告有檢察官所指涉之犯行，揆諸前開說明，自應對被告為無
    罪之諭知。
據上論斷，應依刑事訴訟法第301條第1項，判決如主文。
本案經檢察官高俊申到庭執行職務
中　　華　　民　　國　　96　　年　　10　　月　　12  　日
　　　　　　　　　刑事第六庭審判長法  官  楊得君
                                  法  官  周明鴻
                                  法  官  莊明達
以上正本證明與原本無異。
如不服本判決，得於判決送達後10日內，向本院提出上訴狀。
                                  書記官  陳慧中
中　　華　　民　　國　　96　　年　　10　　月　　19  　日
